【裁判字號】    99,交聲,1922
【裁判日期】    990630
【裁判案由】    交管條例聲異
【裁判全文】
臺灣板橋地方法院交通事件裁定        99年度交聲字第1922號
原處分機關  臺北市交通事件裁決所
異  議  人
即受處分人  甲○○
                              樓
上列異議人即受處分人因違反道路交通管理處罰條例案件，對於
臺北市交通事件裁決所於民國99年6 月2 日以北市裁罰字第裁22
-ZIP008907號違反道路交通管理事件裁決書所為之處分，聲明異
議，本院裁定如下：
        主  文
異議駁回。
        理  由
一、原處分意旨略以：異議人即受處分人甲○○所有之車牌號碼
    4952-HQ 號自用小客車，於民國99年1 月31日9 時42分許，
    行經國道高速公路七堵收費站北向第2 車道時，因「汽車行
    駛於應繳費之公路不依規定繳費（未申裝戶行駛電子收費大
    車道，經通知補繳，繳費期限99年3 月10日未補繳）」之違
    規，經內政部警政署國道公路警察局第九警察隊（下稱原舉
    發機關）填製內政部警政署國道公路警察局公警局交字第ZI
    P008907 號舉發違反道路交通管理事件通知單（下稱舉發通
    知單）逕行舉發，嗣經臺北市交通事件裁決所（下稱原處分
    機關）於99年6 月2 日以北市裁罰字第裁22-ZIP008907號違
    反道路交通管理事件裁決書（下稱裁決書）裁處異議人罰鍰
    新臺幣（下同）3,000 元在案。
二、異議意旨略以：異議人確實有於上開時、地誤走車道之違規
    行為，惟因異議人戶籍已遷至金門，因此未收到補繳費用之
    通知單，致未依限繳費，事後異議人有至原處分機關提出申
    訴，並先繳罰鍰3,000 元。因異議人確實未收到補繳通知單
    ，希望能撤銷原處分，並退還已繳交之罰鍰云云。
三、按汽車行駛高速公路，於駛進收費站前，應依標誌指示預為
    減速慢行，並依規定標誌、標線、號誌指示或交通勤務警察
    指揮順序行駛過站繳費，高速公路及快速公路交通管制規則
    第23條定有明文。次按汽車行駛於應繳費之公路、橋樑、隧
    道或輪渡，不依規定繳費者，處汽車所有人或駕駛人3 千元
    以上6 千元以下罰鍰，並追繳欠費，道路交通管理處罰條例
    第27條第1 項定有明文。又汽車通行於應繳通行費之公路，
    經收費站不依規定繳費者，徵收機關應向其追繳通行費及加
    收追繳作業費用。前項追繳作業費用包含車籍資料查詢費、
    照片費、帳單列印費、掛號郵資費、人工作業費及繳款手續
    費，各該費用由徵收機關核定之；有第1 項違規行為者，另
    由公路主管機關依道路交通管理處罰條例第27條規定處罰之
    ，公路通行費徵收管理辦法第15條亦定有明文。而車輛不依
    規定繳納通行費，營運單位應依高速公路局查明之車籍資料
    ，製發「補繳通行費及作業處理費通知單」，追繳通行費並
    加收作業處理費用，另用路人應依「補繳通行費及作業處理
    費通知單」所列金額及繳費期限完成補繳，逾補繳期限截止
    日未繳納者，依法舉發，交通部臺灣區○道○○○路局電子
    收費申裝及欠費追繳作業注意事項第13條第2 項、第17條均
    定有明文。
四、經查：
(一)、異議人所有之上開自用小客車於上開時、地，有「汽車行駛
    於應繳費之公路不依規定繳費」之事實，有內政部警政署國
    道公路警察局公警局交字第ZIP008907 號舉發通知單、採證
    照片附卷可稽，且異議人對前開事實亦不爭執，是異議人所
    有之上開車輛確有「汽車行駛於應繳費之公路不依規定繳費
    」之事實，應堪認定。
(二)、按處理違反道路交通管理事件，有關文書送達之程序，依行
    政程序法之規定，違反道路交通管理事件統一裁罰基準及處
    理細則第5 條定有明文；而送達，於應受送達人之住居所、
    事務所或營業所為之；於應送達處所不獲會晤應受送達人時
    ，得將文書付與有辨別事理能力之同居人、受僱人或應送達
    處所之接收郵件人員；送達，不能依前2 條規定為之者，得
    將文書寄存送達地之地方自治或警察機關，並作送達通知書
    2 份，1 份黏貼於應受送達人住居所、事務所、營業所或其
    就業處所門首，另1 份交由鄰居轉交或置於該送達處所信箱
    或其他適當位置，以為送達；前項情形，由郵政機關為送達
    者，得將文書寄存於送達地之郵政機關，行政程序法第72條
    第1 項前段、第73條第1 項、第74條第1 項、第2 項分別定
    有明文。又依行政程序法第74條第1 項規定所為之寄存送達
    ，並未準用民事訴訟法第138 條第2 項規定，自應於寄存送
    達當日即生送達之效力（臺灣高等法院暨所屬法院97年法律
    座談會刑事類第42號提案審查意見及研討結果參照）。查異
    議人前於96年4 月26日將戶籍遷入「福建省金門縣金城鎮金
    門城57號」迄今，此為異議人所不爭執，並有異議人之個人
    基本資料查詢結果1 紙附卷可稽，而本件高速公路通行費催
    繳通知單，業經國道高速公路局委託遠通電收股份有限公司
    （下稱遠通公司）向異議人當時戶籍地即福建省金門縣金城
    鎮金門城57號以郵寄方式寄送，惟因當場未獲會晤本人（即
    異議人）亦無受領文書之同居人、受僱人或應受送達處所接
    收郵件人員，而於99年3 月3 日將該催繳通知單寄存於金門
    郵局，並作送達通知書2 份，1 份粘貼於應受送達人門首，
    另1 份置於受送達處所信箱或適當位置，以為送達，此有高
    速公路局委託遠通電收公司辦理電子收費業務送達證書1 紙
    在卷足憑。是本件受託之遠通公司已依上開法定程序，向異
    議人之戶籍地址為送達，揆諸前開說明，自應認上開催繳通
    知單已於99年3 月3 日合法送達異議人，異議人辯稱並未收
    到催繳通知單云云，並無解於上開催繳通知單合法送達之效
    力。是異議人對於已合法送達之催繳通知單，未依規定於期
    限（即99年3 月10日）內補繳通行費，自屬道路交通管理處
    罰條例第27條第1 項所稱之「不依規定繳費」，殆無疑義。
五、綜上所述，異議人車輛行經電子收費設備，因有不依規定繳
    費之情形，經遠通公司通知補繳後逾期仍未繳納，則原處分
    機關調查認定異議人所為上開違規行為明確，而依道路交通
    管理處罰條例第27條第1 項及道路交通管理事件統一裁罰基
    準表之規定，裁處罰鍰3,000 元，其認事用法，並無違誤。
    從而，本件異議為無理由，應予駁回。
據上論斷，應依道路交通案件處理辦法第19條，裁定如主文。
中    華    民    國    99    年    6     月    30    日
                      交通法庭  法  官  曾正耀
以上正本證明與原本無異
如不服本裁定應於送達後5日內向本院提出抗告狀
                                書記官  田世杰
中    華    民    國    99    年    6     月    30    日

司法院資訊處製作；財團法人民間司法改革基金會備份。
